【裁判字號】    97,交抗,467
【裁判日期】    970507
【裁判案由】    聲明異議
【裁判全文】
臺灣高等法院臺中分院刑事裁定         97年度交抗字第467號
抗  告  人  交通部公路總局臺中區監理所豐原監理站
代  表  人  張光輝
受處分人    甲○○
                      樓
上列抗告人因受處分人聲明異議案件，不服臺灣臺中地方法院中
華民國97年3月28日所為裁定（97年度交聲字第639號）提起抗告
，本院裁定如下：
    主  文
抗告駁回。
    理  由
一、抗告意旨略以：按道路交通管理處罰條例第35條第1項第1款
    規定: 汽車駕駛人，駕駛汽車經測試檢定酒精濃度超過規定
    標準者，處新臺幣1萬5千元以上6萬元以下罰鍰，並當場移
    置保管該汽車及吊扣其駕駛執照1年。本件受處分人甲○○
    於民國96年9月25日凌晨1時26分許，駕駛車牌號碼XZ-1053
    號自小客車，在臺中縣梧棲鎮○○○○○路口處，因「酒後
    駕車，經警方呼氣測試酒精濃度，其測定為0.80MG/L，超過
    標準值0.25MG/L」之違規，為臺中縣警察局清水分局警備隊
    警員依違反道路交通管理處罰條例第35條第1項第1款規定制
    單舉發。原處分機關遂於97年2月18日以豐監稽違字第裁63
    －HC0000000號裁決書，處以吊扣受處分人之職業聯結車駕
    駛執照12個月，逾期依裁決書處罰主文裁處，於法並無違誤
    。蓋如無當時駕駛車種之駕駛執照，仍應吊扣其持有其他車
    種之駕駛執照，主要係考量其違規行為對道路交通秩序之維
    持及交通安全已生較大影響，基於1人1照之原則，故吊扣其
    駕駛執照，以限制其繼續駕車行駛道路之權利，係屬駕駛行
    為之限制，不因駕駛車種不同而有所差異云云。
二、按汽車駕駛人飲用酒類或其他類似物後，其吐氣所含酒精濃
    度超過每公升0.25毫克，不得駕車；駕駛汽車經測試檢定酒
    精濃度超過標準，處汽車駕駛人罰鍰1萬5千元以上6萬元以
    下，並當場移置保管該汽車及吊扣駕駛執照1年，道路交通
    安全規則第114條第2款、道路交通管理處罰條例第35條第1
    項第1款分別定有明文。該條文所稱之「駕駛執照」，依95
    年3月1日修正施行前之道路交通管理處罰條例第68條規定：
    「汽車駕駛人，因違反本條例及道路交通安全規則之規定，
    受吊扣或吊銷駕駛執照處分時，吊扣或吊銷其持有各級車類
    之駕駛執照」，係指違規人持有之各級車類駕駛執照均應予
    吊扣，然該條嗣於94年12月14日修正公布並於95年3月1日施
    行，修正施行後之條文業已刪除「吊扣或」等字，即已將「
    受吊扣駕駛執照之處分係吊扣其持有之各級車類駕駛執照」
    部分之規定廢除，依現行條文解釋，即係受吊銷駕照處分者
    ，仍維持吊銷其持有之各級車類駕駛執照，至於受吊扣駕照
    處分者，則僅吊扣其違法或違規當時所駕駛車輛之駕駛執照
    ，不再吊扣其持有之各級車類駕駛執照。且道路交通管理處
    罰條例第35條第1項第1款前段既將汽車及駕駛執照併列，而
    不稱「吊扣其各級車類之駕駛執照」，解釋上當係指同一等
    級之汽車駕駛執照而言，不得任意擴張解釋。至於受處分人
    僅領有最高等級之職業聯結車駕駛執照，致無較低等級車類
    之自用小客車駕駛執照可供吊扣，此係源於道路交通安全規
    則關於「一照原則」之駕照管理問題，要不能因執行困難或
    法規漏洞，即置立法修正通過之條文不予遵守適用，遽擴張
    解釋認應吊扣受處分人之各級車類駕駛執照。又該修正條文
    之立法說明略以：「原條文將違法或違規駕駛人所持有各級
    車類之駕駛執照一併吊扣或吊銷，失之過酷，影響人民工作
    及生活甚鉅，爰修正之」等語，其立法意旨在於最高級車類
    之駕駛執照係受處分人賴以維生之工具，而受處分人駕駛較
    低等級車類之車輛違規受罰，卻一併吊扣其最高等級車類駕
    駛執照，對受處分人之工作權及生存權造成極大之損害，有
    違比例原則，故予修法。上開道路交通安全規則對於汽車駕
    駛執照之管理，採取一照原則，固然導致越級駕駛人違規酒
    駕時，受有執行上無法吊扣較低等級駕照之利益，然此關於
    駕駛執照管理所衍生之問題，宜由修法解決，尚不得擴張解
    釋，於駕駛人無較低等級車類駕駛執照可供吊扣時，即率爾
    代以吊扣其所領有之較高等級車類駕駛執照。
三、本件受處分人甲○○於前揭時、地駕駛車牌號碼XZ－1053號
    自用小客車，在臺中縣梧棲鎮○○○○○路口處，因「酒後
    駕車，經警方呼氣測試酒精濃度，其測定為0.80MG/L，超過
    標準值0.25MG/L」之違規事實，為受處分人及原處分機關均
    不爭執，並有證號查詢汽車駕駛人資料、臺中縣警察局舉發
    違反道路交通管理事件通知單附卷可稽，是受處分人酒後駕
    駛自用小客車之違規事實明確。惟受處分人所領有者係職業
    連結車駕駛執照，依修正後同法第68條規定，受吊扣駕駛執
    照處分時，已不得再吊扣受處分人所持有各級車類之駕駛執
    照，原處分機關不察，竟吊扣受處分人所持有之職業連結車
    駕駛執照，即非適法。原審認受處分人異議有理由，撤銷原
    處分之吊扣駕駛執照部分，改諭知吊扣其小型車普通駕駛執
    照1年之處罰，於法尚無不合。抗告人未審酌新修正法律之
    規定，以同法第35條第1項第1款為由，認應剝奪受處分人之
    汽車駕駛用路權，提起抗告請求維持原處分云云，為無理由
    ，應予駁回。
四、據上論結，應依道路交通案件處理辦法第26條，刑事訴訟法
    第412條，裁定如主文。
中    華    民    國    97    年    5     月    7     日
            刑事第七庭    審判長法  官  林  榮  龍
                                法  官  張  惠  立
                                法  官  鄭  永  玉
上列正本證明與原本無異。
不得抗告。
                                書記官    瑞  芳
中    華    民    國    97    年    5     月    7     日


司法院資訊處製作；財團法人民間司法改革基金會備份。
